【裁判字號】    98,交抗,2155
【裁判日期】    980928
【裁判案由】    違反道路交通管理處罰條例
【裁判全文】
臺灣高等法院交通事件裁定            98年度交抗字第2155號
抗  告  人
即受處分人  甲○○
上列抗告人因違反道路交通管理處罰條例案件，不服臺灣桃園地
方法院，中華民國98年8月10日所為裁定（98年度交聲字第696號
），提起抗告，本院裁定如下：
    主  文
抗告駁回。
    理  由
一、原處分意旨略以：異議人即受處分人（下稱異議人）甲○○
    於民國97年10月29日12時25分許，駕駛HU-7803 號自用小客
    車（下稱系爭車輛），行經桃園縣大園鄉○○路與國際路路
    口，因「闖紅燈（直行）」違規，經桃園縣政府警察局大園
    分局員警依違反道路交通管理處罰條例第53條第1 項之規定
    當場舉發，此有桃園縣政府警察局97年05月08日桃警局交字
    第DB0000000 號舉發違反道路交通管理事件通知單在卷可稽
    。嗣異議人於97年11月17、20日向本站提出陳述，經轉請舉
    發單位查復，認定違規事實明確，原處分機關以異議人違反
    道路交通管理處罰條例第53條第1 項之規定，裁處異議人罰
    鍰新臺幣（下同）2,700元，並記違規點數3 點。
二、聲明異議意旨略以：異議人有於前揭時、地駕駛系爭車輛行
    經上開路口，異議人於所在車道轉為綠燈之瞬間起步，員警
    自車陣後方以目視之方式判定異議人有闖紅燈之行為，且無
    科學方式舉證，是以原處分應予撤銷。
三、原裁定意旨略以：
  (一)異議人固不否認有於前揭時、地駕駛系爭車輛行經上開路口
    之事實，惟以前詞置辯，然異議人於前揭時、地駕駛系爭機
    車行經上開路口之闖紅燈行為，業據證人即本件舉發員警乙
    ○○於原審調查時結稱：伊當時騎警用摩托車執行勤務，於
    停紅燈時見異議人駕駛系爭車輛停在大觀路往國際路，異議
    人停車的位置已經超越停止線，異議人正東張西望，見沒車
    時就往前衝，伊抬頭看燈號是紅燈，於是鳴笛追出，追出後
    伊再回頭看燈號仍是紅燈。（見原審卷第30頁反面）。而證
    人乙○○雖係本件舉發員警，惟其到庭所陳述之上開舉發經
    過，尚無違反經驗或論理法則之處，且遍查本件卷存證據資
    料，亦無任何積極證據足以證明上開證人前揭所述係虛偽不
    實，亦無足可顯信上開證人陳述不可採信之品性證據或前科
    證據存在，自不得因上開證人為本件開單舉發異議人之員警
    ，即遽予否認其上開證述之可信性，況上開證人與異議人間
    素昧平生，並無仇隙嫌怨，而警員執行公務時，本身即受有
    行政懲處責任之監督，且到庭具結作證，更係以刑事責任擔
    保其證言之真實性，從而，證人乙○○於原審調查時所結證
    前情，應堪採信屬實。
  (二)又交通警員掣單舉發違反道路交通管理處罰條例所列之違規
    事實，本質上為行政處分，係公務員基於職務上權力，依法
    就特定之具體事件所為具有公法上效果之單方行政行為，基
    於公務員為公法上行為具有公信力之原則，該行政處分當可
    被推定為真正，其據以依法處分之事實認定亦為真正無誤，
    本此公信原則，乃立法者賦予行政機關制定違反道路交通管
    理事件統一裁罰基準及處理細則，使勤務警員得當機處分，
    以達其維護交通秩序、安全之行政目的。反之，若謂公務員
    一切行政行為均需預留證據以證其實，則國家行政勢必窒礙
    難行。據此，刑事訴訟法就犯罪證據有關之規定中，與屬行
    政秩序罰之交通違規裁罰本質不合之部分，自不在準用之列
    。法院若查無證據足資證明員警有捏造事實違法取締之情事
    ，則執勤警員本其維護交通秩序、安全職責所為之舉發，自
    應受到合法、正確之推定。證人乙○○前開證言在查無顯著
    瑕疵或與事實不符之處，其證述自屬可信。另員警取締交通
    違規事件，其以科學儀器照相採證者，固足以據為交通違規
    事實之證明，惟令囿於當場舉發而未以科學儀器照相採證，
    適員警執巧發生於眼前「稍縱即逝」之闖紅燈違規行為，本
    質上即屬突發狀況不及防備及蒐證，而現場亦無固定式攝影
    裝置，客觀上舉發員警顯不及以其他方式存證，而已無法藉
    由其他科學舉證方式認定事實。因之，以刑事訴訟法就證據
    法則有關之規定與屬行政秩序罰之交通違規裁罰本質不合之
    部分，自不在準用之列。故異議人其於前揭時地闖紅燈之行
    為，既堪以認定，猶執前詞指摘，尚無可採。
  (三)綜上所述，本件事證明確，異議人於前揭時、地駕車行經有
    燈光號誌管制之交岔路口闖紅燈之違規行為確堪認定。從而
    ，原處分機關依前揭道路交通管理處罰條例第53條第1項、
    違反道路交通管理事件統一裁罰基準及處理細則第43條、第
    44條、第67條暨違反道路交通管理事件統一裁罰標準表之規
    定，裁處異議人罰鍰2,700元，並依同條例第63條第1項第3
    款規定，併予記違規點數3點，核無違誤。異議人之異議，
    為無理由，應予駁回。
四、經查：
  (一)按汽車駕駛人，行經有燈光號誌管制之交岔路口闖紅燈者，
    處新臺幣1,800元以上5,400元以下罰鍰，並記違規點數3 點
    ，道路交通管理處罰條例第53條第1項及第63條第1項第3 款
    分別定有明文。又汽車行駛至交岔路口，其行進、轉彎，應
    遵守燈光號誌或交通指揮人員之指揮；而行車管制號誌顯示
    為圓形紅燈者，其意義為車輛面對圓形紅燈表示禁止通行，
    不得超越停止線或進入路口，亦為道路交通安全規則第102
    條第1項第1款前段、道路交通標誌標線號誌設置規則第206
    條第5款第1目所分別規定，故汽機車駕駛人行進至有燈光號
    誌管制之交岔路口，其行進、轉彎應遵守燈光號誌之指示，
    在燈光號誌顯示為圓形紅燈之情形下，不論有無往來車輛，
    即應停止於停止線前，而不得有超越停止線、進入路口之行
    為，否則即屬道路交通管理處罰條例之「闖紅燈」行為而應
    受罰。
  (二)抗告人即受處分人甲○○於前揭時間駕駛車牌號碼HU-7803
    號自用小客車，行經桃園縣大園鄉○○路、國際路口之設有
    燈光號誌管制之交岔路口時，因不遵守該處號誌之指示而闖
    紅燈行駛，經員警乙○○發現當場攔停掣單舉發，嗣經原處
    分機關於98年1 月23日以桃監裁罰字第裁52-DB0000000號裁
    決書裁處罰鍰2,700元，並依同條例第63條第1項第3 款（漏
    載第1項第3款） 規定記違規點數3點等情，除有舉發通知單
    影本、裁決書暨送達證書影本在卷可憑（見原審卷第13至15
    頁），並經證人即員警乙○○於原審證述明確在卷（見原審
    卷第30至31頁），抗告人確有上開違規行為堪以認定。綜上
    ，原處分機關以受處分人確有闖紅燈之違規行為，依道路交
    通管理處罰條例第53條第1項、第63條第1項第3 款，裁處受
    處分人罰鍰2,700元，並記違規點數3點，並無不合。原裁定
    已詳述認定抗告人違規之理由與證據，並說明原處分於法有
    據，而駁回異議，核其認事用法並無違誤。
  (三)本件抗告人於98年8 月25日未具理由提起抗告，雖陳明詳細
    抗告理由容後補陳，惟迨至本院為裁定時，仍未補具理由，
    空言指摘原裁定不當，委無可採，應予駁回。
五、據上論結，應依道路交通管理處罰條例第89條，道路交通事
    故處理辦法第26條，刑事訴訟法第412 條，裁定如主文。
中    華    民    國    98    年    9     月    28    日
                  刑事第九庭審判長法  官  陳貽男
                                  法  官  詹駿鴻
                                  法  官  何信慶
以上正本證明與原本無異。
不得再抗告。
                                  書記官  王泰元
中    華    民    國    98    年    9     月    28    日


司法院資訊處製作；財團法人民間司法改革基金會備份。
